【裁判字號】    97,訴,766
【裁判日期】    971212
【裁判案由】    侵權行為損害賠償
【裁判全文】
臺灣臺南地方法院民事判決               97年度訴字第766號
原    告  甲○○
被    告  乙○○
上列當事人間附帶民事訴訟請求侵權行為損害賠償事件，經本院
刑事庭裁定移送前來，本院於民國97年11月27日言詞辯論終結，
判決如下：
    主      文
被告應給付原告新臺幣捌拾伍萬陸仟玖佰捌拾貳元，及自民國九
十七年四月二十五日起至清償日止，按週年利率百分之五計算之
利息。
原告其餘之訴駁回。
訴訟費用由被告負擔二分之一，餘由原告負擔。
本判決就原告勝訴部分於原告以新臺幣貳拾捌萬肆仟元供擔保後
，得假執行。
原告其餘假執行之聲請駁回。
    事實及理由
一、本件原告起訴主張：
（一）本件原告於民國96年7月28日晚間6點與被告同受訴外人陳
      楨泱先生邀請至位於台南縣西港鄉○○村○○路477號隆
      樟企業有限公司之辦公室內聚會小酌，當聚會只剩原告、
      被告及陳楨泱三人時，因原告與陳楨泱間就外籍新娘之閒
      話家常，被告誤認為原告諷刺被告及其外籍配偶，故意持
      玻璃酒瓶攻擊原告，致原告遭玻璃酒瓶擊中左眼，當場血
      流如柱，經訴外人陳楨泱緊急叫救護車將原告送往台南縣
      佳里綜合醫院急診治療，原告眼部受傷後左眼視力急速減
      退，在同月30日前往佳里綜合醫院複診後，經該醫院眼科
      醫師診斷後，認為原告左眼視神經已受損，建議原告前往
      國立成功大學醫學院附設醫院治療，復於檢查復，才發現
      原告受有「左眼外傷性視神經病變」之嚴重傷害，於住院
      四日治療後，經該醫院檢查評斷原告「左眼僅餘光威，視
      力應無恢復之可能」。核被告所為顯已觸犯刑法之重傷罪
      ，然被告事後毫無悔意，迄今仍未向原告表示歉意。為此
      ，原告爰依民法第184條第1項、第193條第1項、第195條
      第1項之規定提起本件訴訟。
（二）原告請求被告應負損害賠償範圍，總計共1,905,578元：
    1.醫療費部分：
      原告受傷後，迄今已損失醫藥費5,578元，此均為原告自
      負額之醫療費用。
    2.減少勞動能力部分：
      醫院檢查評斷原告「左眼僅餘光感，視力應無恢複之可能
      」，應以達一目殘廢之程度，有診斷證明可稽，被告平日
      自行駕車從事布料買賣生意，因眼睛受損造成視力減損，
      不僅無法精確評估布料色澤及用布整體規劃工作，更於平
      日無法於夜間駕駛車輛，對於工作影響甚鉅，此重傷害事
      故所受之傷害，使原告應得之工作報酬每年減損10萬元以
      上，原告今年年紀為46歲，計算至60歲尚有14年工作能力
      ，則減少工作損失計140萬元。
    3.慰撫金部分：
      原告因身體受遭受此重大傷害，而且經評估為「左眼僅餘
      光感，視力應無恢復之可能」，對原告身體、健康故意所
      為不法侵害，情節不可謂不重大者，是原告精神及生理上
      所受痛苦甚大，故求償非財產上損害金額50萬元，聊以慰
      撫。
二、被告據其到場所為之聲明及陳述：其對於原告請求事實與理
    由一節並不爭執，惟請求再繼續就診或鑑定原告傷勢是否已
    經恢復；被告不知原告是否每年收入有減少10萬元以上，況
    被告收入有限，資力不足賠償等語，資為抗辯。
三、兩造不爭執之事項：
（一）被告、原告及訴外人陳楨泱於96年7月28日晚間6時許，在
      台南縣西港鄉○○村○○路477號隆樟企業股份有限公司
      之辦公室內，與其他友人一同聚會飲酒。嗣於同日晚間9
      時許，其他友人先行離去，僅餘兩造及訴外人陳楨泱繼續
      飲酒時，酒後談及若干越南籍女子假借結婚之名義實際卻
      來臺賣淫等話題（見本卷第28頁）。
（二）原告與被告因於上揭時地因上開外籍新娘賣淫話題發生肢
      體衝突，原告遭被告毆打，受有臉部挫傷併4公分撕裂傷
      、左眼鈍挫傷視神經病變之傷害，其左眼經手術治療後，
      仍因左眼外傷性視神經病變，僅餘光感、視力無恢複可能
      、左眼視力最佳矯正僅餘0.01（見本卷第28頁）。
（三）原告因前開傷害支付醫療費用新台幣5,578元，有醫療費
      用收據附卷可查（附民卷第5頁、第13-22頁）。
（四）原告之視力經國立成功大學醫學院附設醫院之鑑定結果為
      ：從學理判斷原告左眼之視力無恢復之可能，而視力好轉
      及進一步增加之機會可能越來越少。核對勞工殘廢給付標
      準表，合乎殘障項目第24項，殘廢等級第14。左眼視力為
      0.1，右眼視力正常，故未達視力障礙標準之障礙項目第
      22項，此有國立成功大學醫學院附設醫院之函文1紙附卷
      可查（見本卷第52頁）。
四、得心證之理由：
    本件兩造之爭點在於原告因被告不法侵害身體之行為，造成
    原告勞動能力損失多少？原告每月收入多少？以及原告請求
    之精神慰撫金是否過高？茲一一說明如下：
（一）按因故意或過失，不法侵害他人之權利者，負損害賠償責
      任；不法侵害他人之身體或健康者，對於被害人因此喪失
      或減少勞動能力，或增加生活上之需要時，應負損害賠償
      責任；不法侵害他人之身體、健康、名譽、自由、信用、
      隱私、貞操，或不法侵害其他人格法益而情節重大者，被
      害人雖非財產上之損害，亦得請求賠償相當之金額，此民
      法第184條第1項前段、第193條第1項、第195條第1項前段
      分別定有明文。經查，本件原告因被告乙○○之故意傷害
      行為，致受有臉部挫傷併4公分撕裂傷、左眼鈍挫傷視神
      經病變，被告之不法傷害犯行與原告之傷害結果間，具有
      相當因果關係，應堪認定。從而，原告之身體權及健康權
      因被告不法侵害行為而生損害，被告自應負侵權行為損害
      賠償責任。本院爰就原告所主張之損害賠償範圍，逐一審
      查並論述如下：
   1、醫藥費部分：
      原告主張其因本件傷害事故支出醫藥費5,578元，業據其
      提出綜合佳里醫院及國立成功大學醫學院附設醫院收費收
      據12張為證（本院97年度附民字第64號卷第13頁至第22頁
      ），而被告對此亦不爭執，是原告上開部分之請求，即予
      准許。
   2、減少勞動損失部分：
      原告上開眼部之傷害，經國立成功大學醫學院附設醫院鑑
      定結果（本院卷第52頁）原告確實因本件受傷致使視力嚴
      重受損，已如前述，並據國立成功大學醫學院附設醫院診
      療資料摘錄表函覆本院：「從學理判斷患者左眼之視力無
      恢復之可能，而視力好轉及進一步增加之機會可能越來越
      少。核對勞工殘廢給付標準表，合乎殘障項目第24項，殘
      廢等級第14。左眼視力為0.1，右眼視力正常，故未達視
      力障礙標準之障礙項目第22項」，故可認原告確實因被告
      之不法傷害行為造成勞動能力受損無訛。惟原告主張其身
      為布商，要靠眼睛去判斷布的色澤，自受傷後，即無法專
      業明確判斷色澤有無正確，致業績每年減損10萬元以上等
      語，並提出新順興布行上游廠商的紀錄及匯款單為證，但
      被告對此有所爭執。經查：本件原告身體受傷情形，合於
      勞工保險殘廢給付標準表第24項：「一目遺存半盲症，視
      野狹窄或視野變形者」之身體障害情形，因其為布商，須
      以眼睛判斷布料色澤，其眼部受損確實會影響其工作能力
      無訛。綜合以上醫院之鑑定報告，認其殘障等級為第14級
      ，估計原告於工作能力上，因眼部受損之影響，其喪失及
      減少勞動能力達15.38%（見勞工保險條例第53條附表之勞
      工保險殘廢給付標準表）。本院審酌原告自承其收入不穩
      定，最高每月有達11、12萬元，最少約幾千元（見本卷第
      30 頁），足見，原告之收入亦非固定。再原告提不出任
      何所得稅或營業稅資料，而其所提出之新順興布行之請款
      表及匯款資料，亦不能遽論為原告之營業淨利或所得，故
      原告援引此計算其喪失勞動能力所受之損害，並不可採，
      本院認以行政院所公佈每月最低基本工資17,280元計算為
      宜。原告為51年3月29日出生，有戶籍謄本1紙附卷可查，
      在96年7月28日之年齡為45歲4月，計算至60歲，原告可工
      作之期間為14年8月，依此標準核算原告之勞動能力損失
      ，並依霍夫曼式計算法扣除中間利息，其所受勞動能力損
      失之金額為2,284,812元『計算式：月別5/12%複式霍夫曼
      計算法（第一個月不扣除中間利息），其計算式為：（
      17,2 80X132.00000000（此為應受扶養176月之霍夫曼係
      數））=2,284,812（小數點以下四捨五入）』，再依其勞
      動能力減損比率15.38%後為351,404元。從而，原告減少
      勞動能力之損害為351,404元，原告逾此範圍之請求，並
      無所據，應駁回之。。
   3、非財產上損害部分：
      又關於慰撫金之多寡，應以被害人精神上所受之苦痛為準
      據，亦應審酌被害人之地位、家況及加害人之地位，俾資
      為審判之依據，故應就兩造之身分、職業、教育程度、財
      產及經濟狀況，用以判斷非財產上損害之慰撫金數額（最
      高法院48年度台上字第1982號判例、86年度台上字第511
      號判決參照）。經查：查原告因本件傷害受有臉部挫傷併
      4公分撕裂傷、左眼鈍挫傷視神經病變及左眼視力無回復
      之可能等傷害，其精神上自受有極大之痛苦。是本院審酌
      原告學歷為育德高職畢業，職業為布商，已婚，育有三名
      子女，以及其資產狀況為小康；被告為國中畢業，目前為
      工程人員，已婚育有一名子女等情。本院審酌兩造上開身
      分、地位、經濟狀況、原告所受傷害之痛苦程度等一切情
      狀，認原告請求之慰撫金以50萬元為適當。
（二）綜上所述，原告請求被告賠償醫療費用5,578元、減少勞
      動能力損害351,404元及精神慰撫金500,000元，合計為
      856,982元。
五、從而，原告依民法第184條第1項前段、第193條第1項、第
    195條第1項前段規定，請求被告給付856,982元，及自起訴
    狀繕本送達翌日即97年4月25日起至清償日止，按年息5%計
    算之利息，為有理由，應予准許。原告逾此部分之請求，為
    無理由，不應准許。
六、原告陳明願供擔保聲請宣告假執行，就原告勝訴部分，經核
    無不合，爰酌定相當擔保金額准許之。至原告敗訴部分，其
    假執行之聲請失所附麗，應併予駁回。
七、本件事證已臻明確，兩造其餘攻擊防禦方法及所提證據，核
    與本件判決結果不生影響，爰不另一一論述，併予敘明。
八、結論：本件原告之訴為一部有理由，一部無理由，依民事訴
    訟法第79條、第390條第2項，判決如主文。
中    華    民    國    97    年    12    月    12    日
                       民事第二庭   法  官  田玉芬
以上正本證明與原本無異
如對本判決上訴，須於判決送達後20日內向本院提出上訴狀。
中    華    民    國    97    年    12    月    12    日
                                    書記官  劉紀君


司法院資訊處製作；財團法人民間司法改革基金會備份。
